臺灣桃園地方法院小額民事判決
110年度壢小字第1855號
原      告  蔣育穎  
被      告  顏銘葑  
            林茌宏  
上列當事人間請求損害賠償事件，本院於民國111年4月28日言詞
辯論終結，判決如下：
    主    文
一、被告應連帶給付原告新臺幣陸仟參佰貳拾肆元。
二、原告其餘之訴駁回。
三、訴訟費用新臺幣壹仟元，其中新臺幣參佰參拾伍由被告連帶
    負擔，餘由原告負擔。
四、本判決原告勝訴部分得假執行；但被告顏銘葑如以新臺幣陸
    仟參佰貳拾肆元為原告預供擔保，得免為假執行。　　
    理 由 要 領
一、本件依民事訴訟法第436條之18第1項規定，除下列理由要領
    外，僅記載主文，其餘省略。
二、原告主張：原告於民國110年6月22日7時46分許，駕駛所有
    之車牌號碼000-0000號自用小客車(下稱系爭車輛)，沿桃園
    市中壢區祥和街往環中東路二段方向行駛，行經祥和街與民
    享街路口欲右轉民享街時，因被告林茌宏所有之車牌號碼00
    0-0000號自用小客車(下稱肇事汽車)違規停放於轉角處，原
    告為閃避肇事汽車而繞過肇事汽車後右轉，適有被告顏銘葑
    騎乘車牌號碼000-0000號普通重型機車(下稱肇事機車)沿民
    享街往勵志二街方向行駛，肇事機車因車速過快且未注意車
    前狀況，而與系爭車輛發生碰撞(下稱本件事故)，原告因而
    支出系爭車輛修復費用共新臺幣(下同)18,853元（其中零件
    為12,000元、工資6,853元）。爰依共同侵權行為之法律關
    係，提起本件訴訟等語。並聲明：被告應連帶給付原告18,8
    53元。
三、被告則以：
(一)被告顏銘葑：本件事故係因肇事汽車紅線違規停車，而系爭
    車輛在右轉時緊急閃避肇事汽車，未靠右行駛、跨越至伊行
    駛之車道上，又未禮讓直行之肇事機車，造成伊閃避不及所
    致，伊就本件事故並無過失。原告雖稱伊騎乘肇事機車速過
    快，但如伊車速過快，與系爭車輛發生碰撞後，肇事機車不
    可能沒有倒地等語。並聲明：1.原告之訴駁回；2.如受不利
    判決，願供擔保請准宣告免為假執行。
(二)被告林茌宏未於言詞辯論期日到場，亦未提出書狀作聲明或
    陳述。
四、是依上開說明，以下僅就(一)被告就本件事故是否有過失？
    (二)原告是否與有過失？(三)原告得請求賠償之金額若干？
    記載理由要領如下：
(一)被告就本件事故是否有過失？
　1.按因故意或過失，不法侵害他人之權利者，負損害賠償責任
    ；又數人共同不法侵害他人之權利者，連帶負損害賠償責任
    ，民法第184條第1項前段、第185條第1項前段定有明文。次
    按汽車行經無號誌之交岔路口，應減速慢行，作隨時停車之
    準備；汽車行駛時，駕駛人應注意車前狀況，並隨時採取必
    要之安全措施；汽車停車時，應依下列規定：四、設有禁止
    停車標誌、標線之處所不得停車，道路交通安全規則第93條
    第1項第2款、第94條第3項前段、第112條第1項第4款亦分別
    有明文。
　2.經查，由事故現場照片、道路交通事故現場圖可知肇事汽車
    停放位置畫有紅線，為禁止臨時停車處，且肇事汽車又未緊
    靠右側停放，而有約4分之3車身停放在道路上，使道路僅剩
    約3分之2空間可供車輛行走（見本院卷第19頁至21頁），肇
    事汽車停放之位置又近轉角處，造成右轉彎之系爭車輛轉彎
    時，為閃避肇事汽車，轉彎之角度勢必增加，造成系爭車輛
    於轉彎後無法靠右行駛，而需占用對向車輛行駛之車道，是
    肇事汽車違規停車行為已妨害其他車輛之行駛，足見被告林
    茌宏具過失甚明。復查，本件事故路段為無號誌之交岔路口
    ，而肇事機車與系爭車輛發生碰撞之位置在轉角處，且系爭
    車輛之轉彎角度較一般車輛大，已如前述，是倘肇事機車行
    駛至上開交岔路口有減速慢行，應可看見前方之系爭車輛正
    在右轉彎而採取必要之安全措施，然其疏未注意車前狀況、
    隨時採取必要之安全措施，復未減速慢行，作隨時停車之準
    備，揆諸上開規定，可認被告顏銘葑亦有前開疏未注意之處
    ，自亦有過失。又被告上開過失行為與損害之發生兩者間並
    具相當因果關係，堪可認定。揆諸前揭規定，被告自應連帶
    就系爭車輛之損害，負侵權行為之損害賠償責任。
(二)原告是否與有過失？
　1.按損害之發生或擴大，被害人與有過失者，法院得減輕賠償
    金額，或免除之，民法第217條第1項規定定有明文。次按汽
    車行駛至交岔路口，轉彎車應讓直行車先行，道路交通安全
    規則第102條第1巷第7款亦有明文。
　2.經查，本件事故之發生，被告固有過失，已如前述，惟觀諸
    現場照片及事故現場圖，可見本件事故發生時，肇事機車為
    直行車輛、系爭車輛為右轉彎車輛，系爭車輛未禮讓直行之
    肇事機車，且當時無不能注意之情事，而與直行之被告車輛
    發生碰撞，是應認就本件事故之發生，原告亦與有過失。
  3.本院斟酌本件事故發生時雙方各項情狀，認本件事故之發生
    ，被告林茌宏應負擔40％、被告顏銘葑應負擔30％、原告應負
    擔30％之過失責任。惟原告依民法第185條之規定，本得向連
    帶債務人之被告同時或先後為全部或一部之請求，至被告間
    就本件損害發生，應以若干比例負擔肇事責任，僅為被告間
    內部分擔及內部求償的問題，仍不影響原告得向被告請求負
    全部賠償責任，併予敘明。
(三)原告得請求賠償之金額若干？
　1.按不法毀損他人之物者，被害人得請求賠償其物因毀損所減
    少之價額，民法第196條定有明文。依前揭規定請求賠償物
    被毀損所減少之價額，得以修復費用為估定之標準，但以必
    要者為限，而修理材料以新品換舊品，應予折舊（最高法院
    77年度第9次民事庭會議決議參照）。經查，系爭車輛之修
    繕費用共計18,853元，其中零件12,000元、工資6,853元，
    有估價單在卷可查（見本院卷第6頁），而原告既係以新零
    件替代舊零件，自應就零件費用計算並扣除折舊，始屬公平
    ；依行政院所頒固定資產耐用年數表及固定資產折舊率之規
    定，系爭汽車之耐用年數為5年，依定率遞減法每年折舊100
    0分之369；另依營利事業所得稅查核準則第95條第6項規定
    「固定資產提列折舊採用平均法、定率遞減法或年數合計法
    者，以一年為計算單位；其使用期間未折舊折舊滿一年者，
    按實際使用之月數相當於全年之比例計算之；不滿一月者，
    以月計。」，其最後一年之折舊額，加歷年折舊累計額，其
    總和不得超過該資產成本原額之十分之九。
　2.復查，系爭車輛之出廠日為106年10月，有本院依職權調閱
    之公路監理電子閘門資料在卷可稽（見個資卷），迄本件事
    故發生時點110年6月22日，已使用3年9月，是系爭車輛之零
    件費用扣除折舊後應為2,181元（計算式：如附表所示)，加
    計前開工資，合計原告所得請求被告給付之修繕費用為9,03
    4元（計算式：2,181元＋6,853元＝9,034元）。
　3.復依前述過失責任比例之認定，被告應連帶負70％之過失，
    據此計算則原告得請求之金額即為6,324元【計算式：9,034
    ×70％=6,324元，四捨五入至整數】。原告請求在此範圍內，
    為有理由；逾此部分之請求，則屬無據。
五、綜上所述，原告依共同侵權行為之法律關係，請求被告連帶
    給付如主文第1項所示，為有理由，應予准許。逾此範圍之
    請求，則無理由，應予駁回。
六、本件原告勝訴部分係就民事訴訟法第427條訴訟適用簡易程
    序所為被告敗訴之判決，爰依同法第389條第1項第3款之規
    定，職權宣告假執行；並依被告顏銘葑之聲請，宣告如被告
    顏銘葑為原告預供擔保，得免為假執行。
中　　華　　民　　國　　111 　年　　5 　　月　　12　　日
                  中壢簡易庭      法  官  張博鈞
以上為正本係照原本作成。
如不服本判決，應於送達後20日內，向本院提出上訴狀並表明上
訴理由，如於本判決宣示後送達前提起上訴者，應於判決送達後
20日內補提上訴理由書（須附繕本）。
如委任律師提起上訴者，應一併繳納上訴審裁判費。
中　　華　　民　　國　　111 　年　　5 　　月　　12　　日
                                  書記官  張季容
附錄：
一、民事訴訟法第436條之24第2項：
    對於小額程序之第一審裁判上訴或抗告，非以其違背法令為
    理由，不得為之。
二、民事訴訟法第436條之25：
    上訴狀內應記載上訴理由，表明下列各款事項：
    （一）原判決所違背之法令及其具體內容。
    （二）依訴訟資料可認為原判決有違背法令之具體事實。
三、民事訴訟法第471 條第1 項：（依同法第436 條之32第2 項
    規定於小額事件之上訴程式準用之）上訴狀內未表明上訴理
    由者，上訴人應於提起上訴後20日內，提出理由書於原第二
    審法院；未提出者，毌庸命其補正，由原第二審法院以裁定
    駁回之。 
附表：
----- 折舊時間           金額 第1年折舊值        12,000×0.369=4,428 第1年折舊後價值    12,000-4,428=7,572 第2年折舊值        7,572×0.369=2,794 第2年折舊後價值    7,572-2,794=4,778 第3年折舊值        4,778×0.369=1,763 第3年折舊後價值    4,778-1,763=3,015 第4年折舊值        3,015×0.369×(9/12)=834 第4年折舊後價值    3,015-834=2,181